【裁判字號】    89,基簡,514
【裁判日期】    900420
【裁判案由】    侵權行為損害賠償
【裁判全文】
臺灣基隆地方法院宣示判決筆錄  八十九年度基簡字第五一四號
    原      告  乙○○
    被      告  戊○○
                丁○○
                丙○○○
    共      同  甲○○
    訴訟代理人
右當事人間八十九年度基簡字第五一四號侵權行為損害賠償事件於中華民國九十年四
月二十日下午四時在本院民事第七法庭公開宣示判決出席職員如左：
                法      官  陳湘琳
                法院書記官  王靜敏
                通      譯  楊孝龍
朗讀案由兩造均未到
法官朗讀主文宣示判決，並諭知將判決主文、所裁判之訴訟標的及其理由要領，記載
於後：
    主      文
被告應連帶給付原告新台幣玖萬陸仟壹佰伍拾捌元，及自民國九十年二月二十八日起
至清償日止，按年息百分之五計算之利息。
原告其餘之訴駁回。
訴訟費用由被告連帶負擔十七分之五，餘由原告負擔。
本判決第一項於原告以新台幣萬仟元為被告供擔保後，得為假執行；但被告如於
假執行程序實施前以新台幣玖萬柒仟元為原告預供擔保，得免為假執行。
原告其餘假執行之聲請駁回。
    事實及理由要領
甲、兩造聲明及陳述要旨
壹、原告方面：
    一、聲明：求為判決被告應連帶給付原告新台幣（下同）三十二萬三千八百七十
        元，及自起訴狀繕本送達被告翌日（即民國九十年二月二十八日）起至清償
        日止，按年息百分之五計算之利息，並願供擔保請准宣告假執行。
    二、陳述：被告於八十九年一月十四日晚間七時五十分許，駕駛車號ＢＲ－七三
        一○號自用小客車，途經基隆市○○路與南榮公墓前之交岔路口，應注意車
        輛行駛時，駕駛人應注意車前狀況，並隨時採取必要之安全措施及行經交岔
        路口，不得超車，且依當時情形，又無不能注意之情事，竟疏於注意，貿然
        在交岔路口，自右側超車，撞及原告駕駛之車號ＣＱ－四八二一號自用小客
        車，造成原告左腰鈍傷，並車輛毀損，原告支出醫療費用二萬一千七百二十
        元、汽車修理費十七萬九千一百五十元、鑑定費三千元，暨工作損失十萬元
        、精神慰撫金二萬元，被告丁○○、丙○○○係被告戊○○之法定代理人，
        依法應負連帶賠償責任，因此依侵權行為之法律關係，求為命被告戊○○、
        丁○○、丙○○○連帶給付三十二萬三千八百七十元，及自起訴狀繕本送達
        翌日起算法定遲延利息之判決。
貳、被告方面：
    一、聲明：求為判決駁回原告之訴，並陳明願供擔保請准宣告免為假執行。
    二、陳述：本件車禍係因原告未遵守支道車、轉彎車應暫停讓被告戊○○所駕駛
        之幹道車、直行車先行之規定而肇事，詎中華民國車輛交通事故鑑定技術研
        究學會之鑑定未提及原告有上開過失，其鑑定結果難期有公平性及公信力，
        且係原告自行申請鑑定，自不應由被告負擔鑑定費，另原告請求之醫療費、
        汽車修理費、工作損失內容諸多不實，精神慰撫金亦過高等語，作為抗辯。
乙、理由要領
壹、本件原告原請求被告連帶給付三十萬三千八百七十元，於起訴狀繕本送達後，擴
    張為請求三十二萬三千八百七十元，依民事訴訟法第二百五十六條第二款規定，
    應予准許。
貳、原告主張被告戊○○於前開時間、地點，駕駛車號ＢＲ－七三一○號自用小客車
    肇事撞及原告，致原告受傷及汽車毀損之事實，業據原告提出診斷證明書為證，
    且為被告所不爭執，原告此部分之主張，自堪信為真實。被告戊○○雖否認有任
    何過失，然查：（一）被告戊○○駕駛自用小客車，行經基隆市○○路與南榮公
    墓前之交岔路口，與原告駕駛之自用小客車相撞，被告戊○○駕駛之汽車左前角
    、引擎蓋、保險桿損壞，原告駕駛之汽車左側前後車門損壞等情，為被告戊○○
    於警局訊問時坦白承認，參以依被告戊○○過失傷害刑事卷所附道路交通事故調
    查報告表事故現場圖及現場照片所示，兩車撞擊後之碎片係在基隆市○○路、南
    榮公墓交岔口八堵往基隆方向外側車道與中間車道之車道線間，而最外側車道路
    寬為三點七公尺，原告之自用小客車左後輪距南榮路、南榮公墓入口交接處為四
    公尺，被告戊○○之自用小客車右前後輪距上開交接處分別為三點一公尺、二點
    六公尺，足見兩車相撞時，原告車輛之車身絕大部分已駛離最外側車道而進入中
    間車道，是被告戊○○未注意車前狀況，並隨時採取必要之安全措施，以致閃煞
    不及與原告駕駛之自用小客車發生碰撞，違反道路交通安全規定第九十四條第三
    項規定，且由斯時路況、天候、視距等情綜合觀之，被告戊○○並無不能注意之
    情事，被告戊○○於本件車禍之發生確有過失，已堪認定。（二）被告戊○○被
    訴過失傷害刑事案件，經偵審結果，亦認被告有過失，經本院判處拘役二十日，
    如易科罰金以三百元折算一日確定，此經本院調閱前述刑事案件偵審卷宗查明屬
    實，而原告確因本件車禍受傷，與被告戊○○之過失行為間顯有相當因果關係，
    雖原告等待左轉彎時超越停等線停等，於本件車禍之發生亦有過失，惟仍無解免
    於被告戊○○過失責任之認定，原告主張被告戊○○應負過失侵權行為損害賠償
    責任，洵屬有據。
參、按因故意或過失不法侵害他人之權利者，負損害賠償責任；不法侵害他人之身體
    、健康、名譽或自由者，被害人雖非財產上之損害，亦得請求賠償相當之金額；
    限制行為能力人，不法害他人之權利者，以行為時有識別能力為限，與其法定代
    理人連帶負損害賠償責任，民法第一百八十四條第一項、第一百九十五條第一項
    前段、第一百八十七條第一項分別定有明文。查本件被告戊○○係六十九年四月
    二十四日出生，於本件車禍發生時，未滿二十歲，為限制行為能力人，其於汽車
    行駛時應能注意車前狀況，並隨時採取必要之安全措施，被告丁○○、丙○○○
    為其法定代理人，其等復無法舉證證明對被告戊○○之監督並未疏懈，或縱加以
    相當之監督，而仍不免發生本件損害，依民法第一百八十七條第一項之規定，被
    告丁○○、丙○○○自亦應就本件損害與被告戊○○負連帶賠償責任。茲就原告
    所請求之損害應否准許，分述如次：
一、醫療費用部分：原告因本件車禍受傷後，分別於財團法人長庚紀念醫院基隆分院
    （以下簡稱基隆長庚醫院）及瑞源堂中醫診所治療，於基隆長庚醫院自費二千四
    百六十元，於瑞源堂中醫診所自費一萬九千五百五十元，除診斷證明書一百五十
    元，非屬醫療所必要支出之費用，應予剔除外，二者合計二萬二千二百六十元，
    有原告提出長庚紀念醫院醫療費用收據影本八紙及瑞源堂中醫診所免用統一發票
    收據影本一紙足稽，而原告至瑞源堂中醫診所所使用藥品內容有復元活湯、血府
    逐瘀湯、身痛逐瘀湯，其用途為專門治療傷骨科去瘀活血損傷的藥品，有該診所
    九十年三月一日函在卷足憑，經核原告所受傷害及上開收據所載醫療項目，暨國
    人尋求中醫治療之習慣，均屬治療上之必要費用，原告僅請求醫療費用二萬一千
    七百二十元，自應准許。
二、車輛毀損部分：按依民法第一百九十六條規定請求物被毀損所減少之價額，固得
    以修復費用為估定之標準，但以必要者為限，即修理材料以新品換舊品，應予折
    舊。原告所有之車為八十五年十一月出廠，於八十六年四月一日領照使用，有原
    告提出之行照執照影本附卷足稽，至八十九年一月十四日肇事受損時止，其汽車
    及附加零件已有折舊，應將折舊部分予以扣除。經本院囑託財團法人中華民國企
    業技術鑑定委員會依原告提出之估價單鑑定必要修復項目及合理修復價格，新品
    及工資合計為十萬八千二百五十元，折舊後及工資則為八萬三千六百零八元，有
    該委員會八十九年十二月二十一日（８９）鑑估字第２１０２７號不動產鑑定研
    究報告書可憑，從而原告得請求車輛被毀損所減少之價額為八萬三千六百零八元
    ，逾此範圍之請求，應予駁回。
三、工作損失部分：原告因本件車禍左腰鈍傷，已如前述，最好能休息約一星期左右
    ，有基隆長庚醫院八十九年十二月十三日（８９）長庚院基字第二一六二號函可
    證。又原告主張其係兆鎮國際保險經紀人有限公司保險員，並提出兆鎮國際保險
    經紀人有限公司開立之八十八年度各類所得扣繳暨免扣繳憑單，原告領取薪資共
    六十一萬九千一百八十一元，折合每月五萬一千五百九十八元(元以下四捨五入)
    ，依此核算，原告因受傷未能工作之損失為一萬二千零四十元（５１５９８元／
    ３０ｘ７＝１２０４０元，元以下四捨五入），逾此範圍之請求，不能准許。
四、肇事責任鑑定費部分：原告請求被告賠償其申請中華民國車輛交通事故鑑定技術
    研究學會鑑定肇事責任之鑑定費三千元，然該鑑定費非係因侵權行為所生財產上
    之損害，不得請求賠償，應予駁回。
五、精神慰撫金部分：本件原告高中肄業，擔任保險員，因本件車禍左腰鈍傷，被告
    戊○○國小畢業，目前服役，被告丁○○為船員，被告丙○○○為家庭主婦，被
    告於車禍發生後，並未能與原告和解，復經民、刑事訴訟興訟多時，原告謂其肉
    體上受有痛苦，自屬有據，因此審酌兩造之身分、教育程度、社會地位、經濟狀
    況、原告受傷情形及被告過失程度等一切情狀，認原告請求二萬元之精神慰撫金
    為相當。
肆、次按損害之發生或擴大，被害人與有過失者，法院得減輕賠償金額或免除之，民
    法第二百十七條第一項定有明文。經查本件車禍之發生，固係被告戊○○駕車未
    注意車前狀況，並隨時採取必要之安全措施所致，然原告疏未注意停等位置不得
    超越停等線，亦與有過失，本院斟酌原告與被告戊○○之過失程度，認被告戊○○應負百分之七十過失責任，原告應負百分之三十過失責任。從而依過失相抵之
    法則，原告得請求賠償損害之金額為九萬六千一百五十八元｛即（醫療費用２１
    ７２０元＋車輛毀損８３６０８元＋工作損失１２０４０元＋精神慰撫金２００
    ００元）ｘ（１－３０％）＝９６１５８元，元以下四捨五入｝。
伍、綜上所述，原告基於侵權行為之法律關係，請求被告戊○○、丁○○、丙○○○
    連帶賠償九萬六千一百五十八元，及自九十年二月二十八日起至清償日止，按年
    息百分之五計算之利息，為有理由，應予准許，逾此部分之請求則無理由，應予
    駁回。
陸、原告勝訴部分，原告及被告戊○○、丁○○、丙○○○均陳明願供擔保請准假執
    行或免為假執行，核與不合，因此酌定相當擔保金額，准予宣告假執行及免為假
    執行。至原告敗訴部分，其假執行之聲請，已失所依據，不應准許，應予駁回。
中      華      民      國      九十    年      四      月      二十    日
~B臺灣基隆地方法院基隆簡易庭
~B        法院書記官  王靜敏
~B        法      官  陳湘琳
右正本證明與原本無異。
本筆錄正本之送達，與判決正本之送達，有同一效力。
對於本件判決如有不服，應於收受送達後二十日內向本院提出上訴書狀，上訴於本院
合議庭，並按他造當事人之人數附具繕本。
中      華      民      國      九十    年      四      月    二十四    日
~B        法院書記官  王靜敏


司法院資訊處製作；財團法人民間司法改革基金會備份。
